臺灣高等法院高雄分院刑事判決　　　　　　　　　　九十一年度上易字第四三五號
　　上　訴　人　台灣高雄地方法院檢察署檢察官
　　被　　　告　　　甲○○
右上訴人因被告違反著作權法案件，不服臺灣高雄地方法院八十九年度易字第一二四
四號中華民國九十一年一月廿八日第一審判決（起訴案號：臺灣高雄地方法院檢察署
八十八年度偵字第二○二四五號），提起上訴，本院判決如左：
      主  文
上訴駁回。
      理  由
一、公訴意旨略以：被告甲○○係位在高雄縣鳳山市○○○路四四五號「夢田影碟音
    響店」之負責人，明知「致命交叉點」、「聖戰奇兵」、「角頭風雲」三部影碟
    片係美國派拉蒙影片公司（下稱派拉蒙公司）及環球影片公司（下稱環球公司）
    之視聽著作，且已授權協和國際多媒體股份有限公司（下稱協和公司）取得在台
    灣地區享有獨家重製、銷售、出租與經銷等權利，如未經著作財產權人派拉蒙公
    司、環球公司之同意，而自美國或其他地區輸入上開視聽著作至我國領域之上開
    影碟片，均屬侵害著作財產權之物。詎被告於民國八十八年五月底前之不詳時間
    ，分別向不詳姓名之人購買正版之「聖戰奇兵」（起訴書誤載為「魔宮傳奇」，
    經原審向告訴代理人及被告確認結果，該影片片名應為「聖戰奇兵」）影碟片一
    片、由其本身及其姪女自美國郵寄正版之「角頭風雲」、「致命交叉點」影碟片
    各一片後，意圖散布而將該三片碟影片陳列在所經營之夢田影碟音響店片架上，
    並出租予不特定之第三人，以此方法侵害協和公司之著作財產權。嗣於八十八年
    七月二十九日十二時十四分許，在夢田影碟音響店內為警查獲，並扣得「致命交
    叉點」、「聖戰奇兵」、「角頭風雲」影碟片各一片及字匣一個。因認被告甲○
    ○涉犯著作權法第八十七條第二款、第九十三條第三款之明知為侵害著作權之物
    意圖散布而陳列罪嫌。
二、公訴人認被告甲○○涉犯著作權法第八十七條第二款、第九十三條第三款之罪，
    無非係以扣得「致命交叉點」、「聖戰奇兵」、「角頭風雲」影碟片各一片、字
    匣一個及被告於偵訊中坦承不諱等語，為其論據。
三、訊據被告甲○○堅決否認有何明知為侵害著作權之物意圖散布而陳列之犯行，辯
    稱：扣案之三片影碟片均為正版片，其中「角頭風雲」係我於八十三年八月間至
    美國洛杉磯購買帶回，「致命交叉點」係於八十二、八十三年間託姪女自加拿大
    寄回國，「聖戰奇兵」係於八十一、八十二年間向神采飛揚ＫＴＶ整批購買而來
    ，故其為上開三片影碟片之合法所有權人，自得行使合法之權利，事實上該影片
    無中文字幕，沒有人會租，且社會上可以放映影碟片之機器已很少，根本就沒有
    人租等語。經查：
（一）按著作財產權之授權利用，如係專屬授權，則為獨佔之許諾，著作財產權人不
      得再就同一內容更授權第三人，依卷附協和公司所提供美國派拉蒙公司及環球
      公司之授權證明書，均載明該美國派拉蒙公司及環球公司已授權協和公司在中
      華民國臺灣地區（包括金門、馬祖）獨家代理該公司著作之影碟重製、銷售及
      出租，且授權期間均自九十年一月三十一日止，顯見協和公司已取得美國派拉
      蒙公司及環球公司之專屬授權。又按著作人之權利，於契約實行之必要範圍內
      ，移轉於出版人，為民法第五百十六條第一項所明定，而該條文所指之著作權
      人權利，包含對於侵害人提起訴訟之權，亦有司法院二十六年院字第一六四八
      號解釋足資參照，況被專屬授權之人欠缺告訴權，則法律對於被專屬授權人之
      保護將形同具文，是第三人如侵害著作權人授與被專屬授權人之權利，該時被
      專屬授權人即為直接被害人，依法自得提起告訴，從而協和公司提起本件告訴
      自屬合法，核先敘明。
（二）被告甲○○於警訊中係供稱扣案之三片影碟片僅供本身收藏用並未擅自出租，
      於偵查中供稱扣案之三片影碟片並非供出租用，僅擺在架子上，並無供承將該
      三片影碟片出租他人之記載，是公訴人指被告甲○○坦認犯行，顯失所據。
（三）又按未經著作財產權人同意而輸入著作原件或其重製物者，視為侵害著作權或
      製版權。又明知為侵害著作權或製版權之物而散布，或意圖散布而陳列或持有
      或意圖營利而交付者，亦視為侵害著作權或製版權，著作權法第八十七條第二
      款、第四款固分別訂有明文。惟為供輸入者個人非散布之利用或屬入境人員行
      李之一部分而輸入著作原件或一定數量重製物者，不適用上開規定，亦為同法
      第八十七條之一第三款所明定。而前開條文所指屬入境人員行李之一部分，乃
      指每次可輸入任何每一著作一份，且不以為供入境人員個人非散布之利用為限
      ，有內政部八十二年五月五日內著字第八二七五０九二號、八十四年九月十三
      日台（八四）內著字第八四一七三八九號函釋在案。本件扣案之「角頭風雲」
      及「致命交叉點」均為自國外輸入之正版片，非盜版影片一節，為告訴代理人
      翁世達、黃小菁陳明在卷，又其中「角頭風雲」一片乃被告於八十三年八月間
      自美國帶回，「致命交叉點」則為八十二、八十三年間，由其姪女自加拿大寄
      至臺灣，二片均為供私人收藏之用等節，已經被告供述明確，且有護照影本在
      卷可按，應足認扣案之「角頭風雲」影碟片屬著作權法第八十七條之一第三款
      所定之入境人員行李之一部分，為被告合法取得之著作重製物；又告訴代理人
      翁世達於八十八年七月二十七日，雖以「夢田雷射影碟音響」未經協和公司同
      意或授權擅自租售平行輸入之「致命交叉點」、「魔宮傳奇」、「角頭風雲」
      ，而請高雄縣刑警隊向臺灣高雄地方法院檢察署聲請搜索票執行搜索，然遍查
      警、偵卷內，並無搜獲被告甲○○有出租上開扣案影碟片之資料，是本件尚乏
      證據證明被告確曾將扣案之影碟片出租與不特定人，告訴代理人亦自承該影片
      無中文字幕，因既無中文字幕，則被告辯稱沒有人租等語，應屬可採，其供稱
      取得「角頭風雲」、「致命交叉點」二片影碟片之初係為供私人收藏用，非全
      無足採，本件既無證據證明被告甲○○委託姪女自加拿大寄來「致命交叉點」
      影碟片係為供個人散布之利用，則依罪疑惟輕原則，自應為被告有利之認定，
      即被告甲○○輸入「致命交叉點」影片之行為亦合於著作權法第八十七條之一
      為供輸入者個人非散布之利用之情形。
（四）再按合法著作重製物之所有人，得出租該重製物，著作權法第六十條前段定有
      明文，蓋原著作權人將其著作物出售後，法定保護權利即已耗盡，該購買取得
      該著作物者，即得將該著作物出租予顧客，此即理論上所謂第一次銷售原則（
      即權利耗盡原則）之適用，被告甲○○向他人販入之「聖戰奇兵」乃合法之重
      製物一節，為告訴代理人翁世達、黃小菁所不否認，被告甲○○既已取得該合
      法重製物之所有權，則其將之陳列、出租他人，自為著作權法第六十條前段所
      允許之行為。
    綜上所述，被告甲○○取得上開扣案之三片影碟片均係合法有據，則其本於合法
著作重製物所有人之身分，而為陳列、出租等行為，均為法律所允許之行為，最
    高法院八十九年度台上字第三四三一號刑事判決亦同此見解，此與著作權法第八
    十七條第二款、第九十三條第三款之處罰盜版物之規定有異，本件尚難以該罪相
    繩，此外復查無其他積極確切證據足認被告甲○○有何公訴人所指之犯行，其犯
    罪即屬不能証明。
四、原審以不能証明被告甲○○犯罪，依法諭知無罪，核無不合，檢察官上訴指摘原
    判決不當，為無理由，應予駁回。
五、被告業經本院判處無罪已如前述，則公訴人移送併案審理之八十九年度偵字第二
    三一三九號（該部分亦據告訴人於八十九年十一月三十日具狀聲請撤回告訴）即
    與前揭起訴部分無何裁判上一罪之關係，自應退回由檢察官另行處理。
據上論結，應依刑事訴訟法第三百六十八條，判決如主文。
本案經檢察官陳國全到庭執行職務。
中    華    民    國     九十一     年       四       月     二十三     日
                              臺灣高等法院高雄分院刑事第八庭
                                  審判長法官  郭雅美
                                        法官  洪兆隆
    法官  張盛喜
右正本證明與原本無異。
不得上訴。
                                      書記官  魏文常
中    華    民    國     九十一     年       四       月    二十五      日
                                                                        Ｋ
